臺灣高雄地方法院民事判決　九十一年度訴字第一一九六號
　　原　　　告　乙○○
　　被　　　告　甲○○○
右當事人間，請求損害賠償事件，本院判決如左：
    主      文
被告應給付原告新台幣壹萬零貳佰元及自民國九十一年三月八日起至清償日止，按年
息百分之五計算之利息。
原告其餘之訴及該部分假執行之聲請均駁回。
訴訟費用由被告負擔百分之三，餘由原告負擔。
本判決第一項於原告以新台幣仟肆佰元供擔保後，得假執行；但被告於假執行實施
前以新台幣壹萬零貳佰元為原告預供擔保後，得免為假執行。
    事      實      及      理      由
一、本件原告附民起訴狀原列被告為甲○○○、許進財二人，惟就許進財部分，因被
    訴傷害部分經本院九十一年度易字第二五三號判決許進財無罪，故就許進財之附
    帶民事訴訟部分以九十一年度附民第九五號判決駁回原告之訴及其假執行之聲請
    ，此有上開刑事判決及附帶民事判決在卷可稽。本件裁定移送民事庭者，僅被告
    甲○○○一人，亦有卷存本院九十一年度附民字第九五號附帶民事訴訟裁定可證
    。從而，本件被告既僅甲○○○一人，自無從與訴外人許進財負連帶賠償責任，
    就此合先敘明。
二、原告起訴主張：被告於民國九十年三月十一日上午九時五十分許，在高雄縣大社
    鄉○○路一○八巷一號前，因舊怨而與原告發生口角，被告即持畚箕毆打原告，
    致原告受有左前額浮腫、左眼角浮腫、右面頰浮腫併一小出血點、前胸多處紅斑
    、右小腿浮腫併壓痛等傷害，為此依民法第一百八十四條、第一百九十五條規定
    ，請求被告給付醫療費用新台幣（下同）三十八萬元、精神慰撫金五十萬元等語
    。並聲明：被告應給付原告八十八萬元，及自起訴狀繕本送達翌日起清償日至，
    按年息百分之五計算之利息；前項請求原告願供請准宣告假執行；訴訟費用由被
    告負擔。
三、被告則以：當時拿是原告先打我，我為了自保才打他；原告提出醫療費用，並無
    收據，被告否認之，精神慰撫金部分，金額過高；且被告亦原告毆打而受有傷害
    ，被告亦得對原告請求損害賠償，爰就被告得向原告請求的部分主張抵銷之等語
    。並聲明：原告之訴駁回；訴訟費用由原告負擔；如受不利之判決願供擔保請准
    宣告假執行。
四、按「因故意或過失，不法侵害他人之權利者，負損害賠償責任。故意以背於善良
    風俗之方法，加損害於他人者亦同。違反保護他人之法律，致生損害於他人者，
    負賠償責任。但能證明其行為無過失者，不在此限。」民法第一百八十四條定有
    明文。經查，原告主張上開遭被告毆打而受傷乙節，業經本院依職權調取本院九
    十一年度易字第二五三號被告被訴傷害案件刑事卷宗，被告於上開刑案之偵審程
    序及本院審理中均自陳係乙○○拿掃帚打我，我才拿畚箕打他等語，復有驗傷診
    斷書存於上開刑案之九十年度他字第七九八號偵查卷十一頁可稽，可信原告主張
    為實在。至被告抗辯係原告先動手云云，業為原告所否認，而被告亦未能舉證證
    明其係先遭原告毆打，被告所辯即無可採，故本件既無從認定係原告先出手毆打
    被告，縱認原告有毆打被告之行為，亦屬兩造互毆，尚難認被告係因排除原告不
    法之侵害而加以還擊，而得阻卻不法，是依上開規定，被告自應負侵權行為損害
    賠償責任。茲就原告請求之項目，本院之判斷，說明如后：
  (一)因故意或過失，不法侵害他人之權利者，應負損害賠償責任。至賠償之數額，自
    應視其實際所受損害之程度以定其標準，如實際確已受有損害，而其數額不能為
    確切之證明者，法院自可依其調查所得，斟酌情形為之判斷。經查，原告主張其
    因原告之侵權行為受有上開傷害，而支出醫療用三十八萬元云云，已為被告所否
    認，而原告並未能出單據以實其說，自難信其主張為真實。惟本件原告確實受有
    上開之傷害，業如上所述，雖其數額不能為確切之證明，然本院斟酌原告所受之
    傷害均為外傷，且大都為浮腫，僅就診敷葯一次即可，認原告之醫療費用以二百
    元為適當，逾此部分即無理由，應予駁回。
  (二)又不法侵害他人之身體、健康者，被害人雖非財產上之損害，亦得請求賠償相當
    之金額，民法第一百九十五條第一項前段定有明文。經查，原告係是高雄高工畢
    業，現已退休，非民意代意、村里長，也不是公司負責人；被告為小學畢業，非
    民意代表、村里長，亦非公司負責人，業經兩造分別陳明在卷。另原告除有投資
    六萬九千一百元外，並無不動產、車輛；被告則無不動產、投資及車輛，有卷存
    財政部財稅資料中心九十一年五月十六日資五字第九一○八一三九五號函附兩造
    財產總歸戶資料可證，是本院斟酌兩造上開學經歷、社會地位、經濟狀況及被告
    因傷害所受之痛苦，認本件精神慰撫金以一萬元為適當，逾此部分，即無理由，
    應予駁回。
  (三)侵權行為發生損害賠償之債，固於侵權行為發生時成立，惟債權人是否行使其債
    權，非債務人所得預知，在債權人未請求前，當無令債務人負遲延責任之理，故
    於侵權行為之債，應依民法第二百二十九條第二項：「給付無確定期限者，債務
    人於債權人得請求給付時，經其催告而未為給付，自受催告時起，負遲延責任。
    其經債權人起訴而送達訴狀，或依督促程序送達支付命令，或為其他相類之行為
    者，與催告有同一之效力。」規定，決定債務人是否遲延。又民法第二百三十三
    條第一項規定：「遲延之債務，以支付金錢為標的者，債權人得請求依法定利率
    計算之遲延利息。」，而法定利率依民法第二百零三條規定為週年利率百分之五
    。從而原告請求自起訴狀繕本送達翌日即九十一年三月八日起（起訴狀繕本於九
    十一年三月七日送達被告，有卷存被告收受繕本之簽名可證）至清償日止按年息
    百分之五計算之遲延利息，即有理由，應予准許。
  (四)綜上，原告請求被告給付一萬零二百元，及自九十一年三月八日起至清償日止按
    年息百分之五計算之遲延利息，即有理由，應予准許；逾此部分即無理由，應予
    駁回。
五、按因故意侵權行為而負擔之債，其債務人不得主張抵銷，民法第三百三十九條定
    有明文。經查，本件係被告因故意傷害之侵權行為而負擔之債，是縱認原告亦有
    傷害被告之情事，依上開規定，被告亦不得主張抵銷，是被告抵銷之主張，即無
    理由。
六、兩造陳明願供擔保，聲請宣告假執行，或免為假執行，關於原告勝訴部分，經核
    均無不合，爰各酌定相當之擔保金額宣告之；至原告敗訴部分，其假執行之聲請
    ，已失所附麗，應予駁回。
七、結論：本件原告之訴，為一部有理由，一部無理由，並依民事訴訟法第七十九條
    但書、第三百九十條第二項、第三百九十二條，判決如主文。
中　　　華　　　民　　　國　　九十一　　年　　　七　　　月　　  十一　　日
                              臺灣高雄地法院民事第二庭
~B法　　　官　曾吉雄
右為正本係照原本作成。
如對本判決上訴，須於判決送達後廿日內向本院提出上訴狀。
中　　　華　　　民　　　國　　九十一　　年　　　七　　　月　　  十一　　日
~B法院書記官　黃俊凱
